臺灣基隆地方法院民事裁定
111年度司繼字第506號
聲  請  人  楊子毅  


上列聲請人聲明拋棄繼承事件，本院裁定如下：
    主  文
聲請駁回。
聲請程序費用由聲請人負擔。
    理  由
一、按遺產繼承人，除配偶外，依左列順序定之：（一）直系血
    親卑親屬。（二）父母。（三）兄弟姊妹。（四）祖父母；
    繼承人拋棄其繼承權，應於知悉其得繼承之時起三個月內，
    以書面向法院為之，民法第1138條及第1174條第1項、第2項
    分別定有明文。而所謂「知悉其得繼承之時起」，於第一順
    序次親等或第二順序以下之繼承人，係指知悉被繼承人死亡
    且自己已依第1138條規定成為繼承人之時，此乃民法第1174
    條第2項之立法理由。蓋其等縱知悉被繼承人死亡，可能因
    未受通知或未有資訊而未能得知先順位繼承人拋棄繼承而自
    己已成為繼承人等情事。然由此反面推論，於第一順序最近
    親等之繼承人或代位繼承人，因該第一順位繼承人於被繼承
    人死亡時即當然成為繼承人，無待他人通知，故其等知悉得
    繼承之時，應僅指知悉被繼承人死亡時。
二、本件聲請意旨略以：聲請人為被繼承人楊珊玲之繼承人，因
    被繼承人於民國111年3月10日死亡，聲請人自願拋棄繼承權
    ，爰依法具狀聲明拋棄繼承權，請准予備查等語。
三、經查，被繼承人於上開日期死亡、聲請人為被繼承人之子女
    等情，業經聲請人提出戶籍謄本及被繼承人之除戶戶籍謄本
    為證。又本件聲請人依法為當然之繼承人，無待其他繼承人
    之通知，即應於知悉被繼承人死亡時便起算拋棄繼承三個月
    之時間，惟聲請人至111年6月24日始向本院為拋棄繼承之聲
    明，有聲請狀上本院收狀日期戳章為憑。經本院通知補正知
    悉被繼承人死亡之時點並提出相關證明文件，聲請人僅具狀
    陳報因疫情爆發未即時辦理，然就上開事項未予說明；嗣再
    經本院通知到院調查，聲請人到院時稱：未與母同住於戶籍
    地，平日亦少往來，係受外祖父電話告知始知悉被繼承人死
    亡，惟不記得何時接到電話，但於受通知後有立即告知同父
    異母之姐姐王○涵，姐姐應可為知悉時點之證明。復經本院
    向上開證人為調查，王○涵當庭查閱手機通訊軟體對話時間
    ，稱聲請人知悉被繼承人死亡時點約為111年3月17日、18日
    左右，且未據聲請人爭執。則聲請人既於111年3月17日、18
    日即知悉被繼承人死亡，至遲應於111年6月17日、18日為拋
    棄繼承之聲明，是聲請人至111年6月24日始向本院為拋棄繼
    承之聲明，已逾三個月期間而難認合法，應予駁回，爰裁定
    如主文。
四、如不服本裁定，應於裁定送達後10日內向本院提出抗告狀，
    並繳納抗告費新臺幣1,000元。　　
中　　華　　民　　國　　111 　年　　10　　月　　13　　日
                  家事法庭司法事務官